【裁判字號】    90,台上,1900
【裁判日期】    900329
【裁判案由】    偽造有價證券
【裁判全文】
最高法院刑事判決                                九十年度台上字第一九○○號
     上  訴  人  甲○○
                 乙○○
右上訴人等因偽造有價證券案件，不服台灣高等法院台南分院中華民國八十八年一月
十九日第二審判決（八十七年度上訴字第一六八六號，起訴案號：台灣嘉義地方法院
檢察署八十六年度偵字第三七五七號），提起上訴，本院判決如左：
    主  文
原判決撤銷，發回台灣高等法院台南分院。
    理  由
本件原判決引用第一審判決書記載，認定李魁洪（已經判刑定讞）於民國八十三年十
月間，經由上訴人甲○○之居間介紹，向美凰股份有限公司（下稱美凰公司）之離職
員工林忠仁，以每張空白支票新台幣（下同）三千元之賤價大量購入美凰公司所有於
八十三年十月十三日失竊之空白支票（已蓋上美凰公司及代表人黃老天之印鑑章），
再登報以每張支票七、八千元不等之價錢出售多張予不特定之人牟利，並依購買人之
所需代為填寫票面金額及發票日偽造各該等支票。其間甲○○均住在嘉義縣新港鄉溪
北村二○二號李魁洪住處協助處理代書業務。嗣李魁洪因案為警緝獲送監執行；甲○
○乃接手處理李魁洪之債權債務及上開美凰公司之空白支票，而向李秋緣催討欠款。
因李秋緣無錢可還，甲○○乃告以可提供上開美凰公司失竊之空白支票，供李秋緣向
他人調借現金償債；李秋緣明知上開美凰公司之空白支票係來源不明之贓物，仍與甲
○○共同意圖供行使之用，並基於概括之犯意，於八十四年二月間，先由甲○○於美
凰公司失竊之發票人為美凰公司代表人黃老天、付款人為萬通商業銀行台南分行、票
號ＡＢ0000000，而發票日、面額均空白之支票上，以數字機打印票面金額十
六萬元，再由李秋緣偽填發票日為八十四年五月二十七日，共同偽造如第一審判決書
附表一所示之支票（下稱附表一支票），在上址交付予李秋緣收受（李秋緣業經判刑
定讞）。旋甲○○復將美凰公司失竊之同上發票人、付款人第一商業銀行東台南分行
、票號ＡＢ0000000號，而發票日、面額均空白之支票，持至嘉義市○○路與
北港路交叉路口附近之昆泰汽車保養場，交付予李秋緣收受；再由李秋緣囑其知情而
有犯意聯絡之夫即上訴人乙○○於八十四年二月間某日填寫發票日為八十五年五月二
十七日、票面金額二十萬九千五百元如同附表二所示之支票（下稱附表二支票，除李
秋緣欲調取之現金十萬元外，尚包含甲○○要求代調現金十萬元及應給付之利息），
三人共同意圖供行使之用而偽造該支票。李秋緣隨於八十四年二月底持前開附表一支
票交付予郭通榮，以償還欠款。復於同年三月中旬，持附表二支票向陳阿淑調借現金
。嗣該支票因美凰公司申報失竊並掛失止付，經持票人提示退票，始循線查獲等情。
因而維持第一審論處上訴人甲○○共同連續意圖供行使之用，而偽造有價證券；乙○
○共同意圖供行使之用，而偽造有價證券罪刑之判決，駁回其在第二審之上訴。固非
無見。惟查：(一)判決不適用法令者為違背法令，刑事訴訟法第三百七十八條定有明文
。本件第一審判決事實認定李魁洪經由甲○○之居間介紹，向美凰公司之離職員工林
忠仁，以每張空白支票三千元之賤價大量購入該公司失竊之空白支票，再登報以每張
支票七、八千元不等之價錢出售予不特定之人牟利，並依購買人之所需代為填寫票面
金額及發票日偽造各該等支票等情。復於理由欄說明：「……衡諸上開借票調現之常
情，李秋緣及甲○○二人使用上開美凰公司之支票必知悉係來源不明之贓物至明……
」。倘若不虛，甲○○除涉犯偽造有價證券罪責外，似另犯刑法第三百四十九條第二
項之牙保贓物罪。第一審判決僅論處甲○○偽造有價證券罪，置牙保贓物罪於不論，
委有判決不適用法令之違誤。原判決未加糾正，遽予維持，自屬可議。又甲○○於原
審一再辯稱：僅介紹李魁洪與林忠仁認識，未居間媒介空白支票之買賣，請求傳訊林
忠仁云云，原審傳喚林忠仁無著後，即行作罷，未說明何以不再傳喚之理由，併有應
於審判期日調查之證據未予調查之違誤。而甲○○一再抗辯其為單純受僱於李魁洪；
李某因案服刑後其代書事務所業務悉由其妻歐淑惠處理等語。以及證人林驀貴有利於
甲○○之證言（見原審上訴卷第八五頁），何以均不足取，俱未見述其取捨判斷之
理由，亦嫌欠洽。(二)科刑之判決書，對於犯罪事實必須詳加認定，而後於理由內敘明
其認定犯罪事實所憑之證據，及其認定之理由，方足以資論罪科刑，其所載事實理由
與其所宣告之主文，尤必相互一致，若僅於理由內敘明其有犯罪之證據，而事實欄內
並未認定，則理由失其根據；僅於主文內宣告其罪刑，而事實、理由內均未記載，則
主文失其根據，均與法定程式不符，其判決即難謂非違法。第一審判決僅認定上訴人
乙○○參與偽造附表二所示之支票一張，但於主文宣告時卻將附表一、二所示之支票
二張一併予以宣告沒收，致其所宣告之主文與事實之記載及理由之說明不相一致，而
有判決理由矛盾之違誤。原判決仍未予糾正，加以維持，併有瑕疵可指。以上為上訴
意旨所指摘及本院得依職權調查之事項，應認原判決有撤銷發回更審之原因。
據上論結，應依刑事訴訟法第三百九十七條、第四百零一條，判決如主文。
中      華      民      國     九十     年      三      月    二十九    日
                              最高法院刑事第五庭
                                  審判長法官  紀  俊  乾
                                        法官  黃  正  興
                                        法官  陳  東  誥
                                        法官  張  春  福
                                        法官  韓  金  秀
      右正本證明與原本無異
                                              書  記  官
中      華      民      國     九十     年      四      月      二      日


司法院資訊處製作；財團法人民間司法改革基金會備份。
